臺灣臺南地方法院刑事判決　　　　　　　94年度訴字第1117號
公　訴　人　臺灣臺南地方法院檢察署檢察官
被　　　告　丙○○
指定辯護人　本院公設辯護人乙○○
上列被告因殺人未遂案件，經檢察官提起公訴（94年度營偵字
第872號），本院判決如下：
    主  文
丙○○殺人未遂，處有期徒刑年。扣案水果刀壹把沒收。
    事  實
一、丙○○於民國九十四年七月二十日十八時二十分許，在臺南
    縣將軍鄉保源村苓保五二之二號前，遭丁○○質疑丙○○未
    參與抬轎而加以辱罵，兩人進而發生口角。丙○○在情緒激
    動下，明知以刀刃利器刺入人體背部，極易傷及人體胸腔而
    致命，竟仍基於殺人之犯意，取出其所有隨身攜帶之折疊式
    水果刀一把，持水果刀刺向丁○○右背部並深及胸腔，待丁
    ○○轉身後，又持刀朝丁○○之臉部及左側鎖骨附近揮砍，
    致丁○○受有右下胸壁刺傷、右側胸腔內血胸、右下眼瞼開
    放性創口約三公分、左側前頸部刺傷約六公分及右面頰開放
    性創口約五公分之傷害，經送醫急救後，始倖免於難。
二、案經丁○○訴由臺南縣警察局學甲分局報請臺灣臺南地方法
    院檢察署檢察官偵查起訴。
    理  由
一、訊據被告丙○○於本院對其持刀砍傷丁○○之事實自白承認
    ，惟辯稱：伊並無殺人之意云云。惟查：
  (一)被告丙○○持水果刀刺傷丁○○背部後，又持刀劃傷丁○○
    臉部及左側鎖骨附近，致丁○○受有右下胸壁刺傷、右側胸
    腔內血胸、右下眼瞼開放性創口約三公分、左側前頸部刺傷
    約六公分及右面頰開放性創口約五公分之傷害等情，業據被
    告自白承認，並據證人丁○○於本院證述無訛，復有丁○○
    之診斷證明書、佳里綜合醫院函覆丁○○傷勢情形之函文二
    紙、丁○○病歷資料及現場照片可參（詳警卷十一頁、本院
    卷三三至六三、七二頁），且有水果刀一把扣案可佐，是被
    告持刀砍傷丁○○之事實，應可認定。而本件主要爭點在於
    ：被告持刀砍傷告訴人丁○○，究係出於殺人或傷害之意？
  (二)查胸腔為人體致命要害，倘持尖銳之刀刃猛刺背部，刀刃穿
    透人體刺入胸腔，當然有致人於死之可能，此為眾所周知之
    事。本院就告訴人丁○○胸腔所受傷勢加以函詢，經佳里綜
    合醫院函覆稱：丁○○右上背創口深及胸腔致血氣胸，有危
    及生命之虞等情，有該院九十四年九月二十三日佳醫字第０
　　九四０００一七六八號函可參（詳本院卷三三、七二頁）。
  　再參諸告訴人遭被告持刀刺傷後，立即於急診時進行右側胸
    膛胸管置入手術，住進加護病房二日後再轉往成大醫院，急
    診手術中則輸血八袋約二千C.C.等情，有佳里綜合醫院入院
    病歷摘要及輸血申請單附卷可稽（詳本院卷三九至四三、五
    二至五四頁），益證告訴人當時因背部遭被告持刀猛力刺入
    ，深及胸腔且大量失血，有危及性命之虞。客觀上由被告持
    刀刺入之部位為人體胸腔要害，復參酌被告明知持刀刺入人
    體背部，可能深及胸腔而致命等情，足認被告持刀刺入告訴
    人背部，有致人於死之意甚明。被告辯稱並無殺人犯意，無
    足憑採。
  (三)至於檢察官雖認被告持刀朝告訴人頸部揮砍，致告訴人右前
  　頸部受有六公分之傷口，而頸部乃人體要害，以刀割殺即有
    致命危險等語。然本院就告訴人頸部所受傷勢加以函詢，經
    佳里綜合醫院函覆稱：丁○○左頸傷口向下延伸跨越左側鎖
    骨至左上胸壁共約六公分，屬淺層創口，離左側頸動脈似有
    一定之距離等情，有九十四年九月二十三日佳醫字第０九四
　　０００一七六八號函可參（詳本院卷三三頁）。本院復參酌
  　告訴人所受傷勢部位之人體圖，可看出告訴人診斷證明書上
    所謂「頸部傷勢」，並非全然位於頸部，主要是分佈在左側
    鎖骨之上下兩側，故雖有傷及頸部，但比例不大。由告訴人
    該部分之傷勢主要分佈在左側鎖骨之上下兩側，且該傷勢又
    屬淺層創口，可認被告揮刀時，應未針對告訴人頸部要害。
    是檢察官認被告有持刀朝告訴人頸部要害揮砍，容有誤會。
　(四)又檢察官認被告持刀時，有出言恐嚇要讓丁○○死等語。惟
  　證人丁○○於警詢中關於被告上開所為之供述，並未經被告
    同意作為證據。而證人丁○○於本院就此部分則證稱：伊現
    在已經忘記被告當初是否有說要讓伊死，製作警詢筆錄時，
    伊迷迷糊糊的不知道說了些什麼等語。本院參諸檢察官就告
    訴人警詢中之供述，亦未舉證證明有何特別可信之情況，且
    此部分亦無在場與聞之證人佐證被告是否有出言恐嚇之情，
    故認尚無證據可資證明被告有恐嚇之犯行。惟檢察官認此部
    分與前揭論罪科刑部分，有實質上一罪關係，爰不另為無罪
    之諭知。
二、核被告丙○○所為，係犯刑法第二百七十一條第二項、第一
    項之殺人未遂罪。被告已著手於殺人之行為，惟因告訴人遭
    及時搶救而倖免於難，為未遂犯，爰依法減輕其刑。本院復
    參酌被告年近八十，僅因廟會抬轎問題即遭告訴人質疑辱罵
    ，不堪遭辱且情緒激動下，乃持刀朝告訴人揮砍，認其犯罪
    時之情狀尚有可憫恕之處，爰依刑法第五十九條規定減輕其
    刑，並遞減之。爰審酌被告係一時遭激怒下衝動鑄下大錯，
    其犯罪所生危害雖大，惟其犯後積極與告訴人達成和解，並
    得到告訴人諒解，犯後態度尚佳等一切情，量處如主文所示
    之刑，以示懲儆。扣案水果刀一把，為被告所有供犯罪所用
    之物，爰依法沒收之。
據上論斷，應依刑事訴訟法第二百九十九條第一項前段，刑法第
二百七十一條第二項、第一項、第二十六條前段、第五十九條、
第三十八條第一項第二款，判決如主文。
本案經檢察官甲○○到庭執行職務
中　　華　　民　　國　　94　　年　　12　　月　　26　　日
　　　　　　　　　刑事第二庭  審判長法　官　鄭文祺
　　　　　　　　　　　　　　　　　　法　官　陳賢德
　　　　　　　　　　　　　　　　　　法　官　林中如
以上正本證明與原本無異。
如不服本判決，應於收受送達後10日內向本院提出上訴書狀（應
附繕本）。
　　　　　　　　　　　　　　　　　　書記官  馬愛君
中　　華　　民　　國　　94　　年　　12　　月　　26　　日
附錄本案論罪科刑法條全文：
刑法第271條第1、2項
殺人者，處死刑、無期徒刑或 10 年以上有期徒刑。
前項之未遂犯罰之。
